【裁判字號】    89,交上訴,8
【裁判日期】    890505
【裁判案由】    業務過失致死
【裁判全文】
臺灣高等法院高雄分院刑事判決                      八十九年度交上訴字第八號
    上  訴  人
    即  被  告  甲○○
    選任辯護人  黃璽麟律師
                洪耀臨
右上訴人因業務過失致死案件，不服臺灣屏東地方法院八十八年度交訴字第一五七號
中華民國八十八年十一月三十日第一審判決（起訴案號：臺灣屏東地方法院檢察署八
十八年度偵字第五五五三號、第五九一五號），提起上訴，本院判決如左：
      主  文
原判決撤銷。
甲○○從事業務之人，因業務上之過失致人於死，處有期徒刑拾月。
    事  實
一、甲○○曾因違反漁業法之案件，於八十八年二月十三日經法院判處有期徒刑六月
    ，緩刑三年確定，緩刑中，仍不知謹慎。其平素受人僱用駕駛小貨車載運魚飼料
    至海邊養魚區從事水產養殖工作，水產養殖業為其主要業務，駕駛自小貨車載送
    漁飼料為其附隨業務，其於八十八年五月卅一日上午八時五十分許，駕駛ＷＧ－
    一九八八號自小貨車欲至枋寮鄉載運魚飼料，其於駕駛座旁附載謝恩靜（八十六
    年一月十五日出生）沿台一線由南往北行駛，途經屏東縣枋山鄉枋山村台一線四
    百六十六公里附近轉彎處前約二百公尺處，發現車胎有異狀，本應注意立即停車
    檢查並等候道路救援，竟仍貿然繼續行駛，其應注意車前狀況，隨時採取適當之
    安全措施，以避危險之發生，且依當時天晴、路面平坦，視距良好等情況，並無
    不能注意之情形，竟疏未注意沿路肩前行，於駛過該轉處二百公尺後，適有吳家
    旺（經鑑定無過失）所有之Ｓ九－一三九九號大貨車依規定停靠同向前方路肩處
    ，甲○○見狀煞車不及而撞上吳家旺所有大貨車之車尾，並導致乘坐在甲○○小
    貨車內乘客謝恩靜頭部遭鉅大撞擊受有外傷合併顱內出血，經送醫急救於同（三
    十一）日上午九時不治死亡。甲○○於警方人員到場處理尚未知肇事者前，主動
    向警方承辦人員吳樹和承認肇事並接受裁判。
二、案經甲○○自首及謝恩靜之母乙○○訴由屏東縣警察局枋寮分局報請臺灣屏東地
    方法院檢察署檢察官相驗後自動偵查起訴。
    理  由
一、訊據上訴人即被告甲○○（下稱被告）對於駕駛自小貨車附載謝恩靜於右揭時地
    因車胎異狀，改駛路肩後，忽見路旁停一部吳家旺所有大貨車，其即煞車不及而
    撞上吳家旺所有大貨車之車尾，並導致乘其小貨車內乘客謝恩靜頭部遭撞擊受有
    外傷合併顱內出血，經送醫急救不治死亡之事實供承不諱，核與證人吳家旺證述
    情節相符，而肇事現場南方路段距約二百公尺有一轉彎處，且訴外人吳家旺所有
    之Ｓ九－一三九九號大貨車係依規定停靠路肩處等情，業據現場處理警員即證人
    吳樹和於原審中證述在卷，並有道路交通事故調查報告表及現場照片八幀在卷可
    憑，又被害人謝恩靜因本件車禍導致頭部外傷合併顱內出血死亡之事實，亦經檢
    察官偕同法醫相驗屬實，並製有驗斷書、相驗屍體證明書等在卷可憑。
二、按汽車在雙向四車道行駛時，除停車外不得駛出路面邊線；又汽車行駛時，駕駛
    人應注意車前狀況，採取必要之安全措施，道路交通安全規則第九十八條第一項
    第五款及九十四條第三項分別定有明文。查本件被告於右揭時地駕車本應注意上
    揭規定，且依當時情形，又無其他不能注意之情形，竟於發現車胎有異，卻未立
    即停車檢查並等候道路救援，反而卻冒險沿路肩繼續行駛，復於行駛時竟疏未警
    戒車前人車動態，採取適當之安全措施，致撞上依規定停在路肩之吳家旺所有大
    貨車，已如前述，其有過失至為明灼，被告亦自承其有過失在卷，且本件經送臺
    灣省高屏澎區車輛行車事故鑑定委員會鑑定結果，亦認定被告違規行駛路肩及未
    注意車前狀況失控駛出路面邊線為肇事原因，吳家旺無肇事因素，有高屏澎鑑字
    第一三二鑑定意見書在卷可參，而被害人因本件車禍死亡，與被告之過失行為
    間，並有相當因果關係。事證明確，被告過失致人於死之犯行洵堪認定。至被告
    選任辯護人聲請將本件卷證送國立交通大學以鑑定本件肇事原因，然本件肇事原
    因明確，如前所述，自無送鑑定之必要，附此說明。
三、被告於本院中否認駕駛為其附隨業務，辯稱伊平日受僱從事海上餵魚工作，漁飼
    料均由雇主楊金煜親自載運提供，我只當天因老闆不在才開車載運漁飼料云云，
    惟查被告甲○○係受楊金煜僱用從事水產養殖工，平日均以駕駛自小貨車載送魚
    飼料到港區，嗣下料餵魚一事，業據與被告係同行之知情證人陳足穎於本院中結
    證在卷（見本院卷第八三八、四頁），參以被告於警訊及偵查中對之不否認，且
    於本院中陳明受僱於楊金煜，足認被告甲○○係受僱於楊金煜從事水產養殖工，
    且平日均有經常反覆以駕駛自小貨車載送魚漁飼為附隨業務至明。雖被告聲請傳
    訊證人即被告之雇主楊金煜於本院中證稱，被告係另一股東李茂松僱用，李茂松
    再叫被告開車載運漁飼料等語，其證詞也不能作為被告無以駕駛為其附隨業務之
    證明，被告所辯要係避重就輕之詞，自非可採。核被告係從事駕駛為其附隨業務
    之人，其駕車肇事致人於死，係犯刑法第二百七十六條第二項之業務過失致人於
    死罪。次查被告於肇事後，警方人員到場處理尚未知肇事者前，主動向警方人員
    坦承肇事一節，業經處理之警員吳樹和於本院中結證屬實（見本院卷第二三頁）
    ，被告事後並接受裁判，自應依刑法第六十二條前段自首之規定，減輕其刑。
三、原審論罪科刑，故非無見，惟查：被告於肇事後，警方人員到場處理尚未知肇事
    者前，主動向警方人員坦承肇事並接受裁判，已如前述，自應依自首之規定減輕
    其刑，原判決事實未此認定，致未依法減輕其刑，自有未合。被告上訴意旨，認
    其行為符合自首要件，量刑過重，指摘原判決不當，為有理由（但被告以其非從
    事業務之人，指摘原判決不當，非有理由），自應由本院將原判決撤銷改判。審
    酌被告一時疏於注意而肇事致被害人死亡，迄今尚未與被害人家屬達成和解，及
    犯後坦承態度良好，過失程度，曾因違反漁業法之案件，於八十八年二月十三日
    經法院判處有期徒刑六月，緩刑三年確定，仍在緩刑中、生活狀況、智識程度、
    犯罪所生之損害，等一切情狀，量處如主文第二項所示之刑。
據上論結，應依刑事訴訟法第三百六十九條第一項前段、第三百六十四條、第二百九
十九條第一項前段、刑法第二百七十六條第二項，第六十二條前段，罰金罰鍰提高標
準條例第一條前段，判決如主文，判決如主文。
本案經檢察官林炎昇到庭執行職務。
中      華      民      國    八十九    年      五      月      五      日
                              臺灣高等法院高雄分院刑事第八庭
                                  審判長法官  郭雅美
                                        法官  張盛喜
                                        法官  莊飛宗
右正本證明與原本無異。
如不服本判決，應於判決送達後十日內向本院提出上訴狀，其未述理由者並應於提
出上訴狀後十日內向本院補提理由書（應附繕本)。
                                      書記官  張宗芳
中    華    民    國     八十九     年       五       月         八     日
附錄：本判決論罪科刑法條：
刑法二百七十六條第二項
從事業務之人，因業務上之犯前項之罪者，處五年以下有期徒刑或拘役，得併科三千
元以下罰金。
                                                                        Ｆ


司法院資訊處製作；財團法人民間司法改革基金會備份。
